【裁判字號】    88,簡上,54
【裁判日期】    890104
【裁判案由】    給付買賣價金
【裁判全文】
臺灣花蓮地方法院民事判決  八十八年度簡上字第五四號
    上  訴  人  上廣建設股份有限公司
    法定代理人  丁○○
    上  訴  人  乙○○
    共      同
    訴訟代理人  丙○○    住花.
    被  上訴人  甲○○    住臺.
    訴訟代理人  黃健弘    律師
    複  代理人  曾泰源    律師
右當事人間請求給付買賣價金事件，上訴人對於中華民國八十八年七月六日本院花蓮
簡易庭八十八年度花簡字第五六號第一審判決提起上訴，本院判決如左：
    主      文
上訴駁回。
第二審訴訟費用由上訴人負擔。
    事      實
甲、上訴人方面
  一、聲明：求為判決
    (一)原判決廢棄。
    (二)右廢棄部份，被上訴人在第一審之訴駁回。
  二、陳述：
      除與第一審判決記載相同者予以引用外，另補稱：
    (一)依系爭買賣契約，被上訴人有先付價款之義務，且依系爭協議書，被上訴人亦
      應先辦理銀行貸款，惟其並未曾提供個人資料，以資辦理貸款及抵押權設定手
      續，足見其並未依債務本旨履行契約義務，故其催告並未發生效力，則其解約
      亦不發生法律上效力。
    (二)被上訴人於原審主張之事實及證據，係指上訴人上廣建設公司於民國（下同）
      八十六年六月十九日與其達成協議，並未指陳上訴人乙○○亦與其達成協議，
      再者，簽署協議書者為李文軾，非乙○○，則乙○○何以構成自認，尚屬可議
      ？
    (三)系爭房地價款以外之款項，如契稅、代書費、外水電、火險等費用，並非價金
      之一部，依約應由被上訴人負擔，僅由上訴人代收代付，被上訴人如何得依回
      復原狀之規定請求返還，似無理由。
  三、證據：
      與第一審提出者相同，予以引用。
乙、被上訴人方面
  一、聲明：
      求為判決如主文所示。
  二、陳述：
      除與第一審判決記載相同者予以引用外，另補稱：
    (一)依系爭協議書及買賣契約書，上訴人應先辦理移轉過戶手續後，始得向銀行辦
      理貸款，並辦理抵押設定，且被上訴人已依協議書第三條簽發與貸款金額同額
      之本票交付上訴人委託之代書，本件係因上訴人找不到承貸銀行以致無法貸款
      ，非可歸責於被上訴人之事由，上訴人主張被上訴人應先辦理貸款，顯屬無稽
      。
    (二)又李文軾為上廣公司與乙○○之共同訴訟代理人，其自認自對該二人均發生效
      力，且該協議書係就房地一併和解，當已包括乙○○出賣之土地部分無訛。
    (三)上訴人既自被上訴人處收受如原審判決所述之金額，自應依解除契約後回復原
      狀之法理返還之，而該返還之金額亦不以買賣價金為限，上訴人主張契稅、代
      書費、外水電、火險等費用非買賣價金之一部，毋須返還云云，顯無理由。
  三、證據：
      與第一審所提者相同，予以引用。
    理      由
一、本件被上訴人於原審起訴主張其於八十一年二月七日與上訴人上廣建設股份有限
    公司（下稱上廣公司）及上訴人乙○○簽訂房地買賣契約，購買上訴人乙○○所
    有坐落花蓮市○○段三０九地號土地持分及其上所興建之「上毅第一廣場」編號
    四樓Ｂ十二號建物（門牌號碼花蓮市○○○街五三號四樓之五，建號三九二一號
    ），建物總價金為新臺幣（下同）四十三萬五千元（含銀行貸款三十二萬四千元
    ，自備款十一萬一千元），土地總價金為一百零一萬五千元（其中銀行貸款七十
    五萬六千元，自備款二十五萬九千元）。被上訴人訂約後均依約分期繳納應付價
    金，總計繳付房屋價金十一萬一千元，及契稅、代書費、外水電、火險等預收款
    六萬五千七百二十五元，大樓管理費一萬元，土地部分價款二十五萬九千元，共
    計四十四萬五千七百二十五元。惟上訴人上廣公司於八十三年十一月十五日完成
    系爭建物之建築，並於八十三年十二月二十日辦妥第一次所有權登記於該公司名
    下，但卻遲不將系爭房地移轉登記予被上訴人，亦不辦理交屋，經被上訴人向臺
    灣花蓮地方法院檢察署提出告訴，兩造於偵查中之八十六年六月十九日達成和解
    ，上訴人同意自簽立協議書後立即先行辦理過戶登記予被上訴人，銀行貸款則由
    原約定之一百零八萬元折讓為九十三萬元，被上訴人同時簽發同額之本票一紙交
    上訴人委任之代書供作擔保，俟銀行貸款核撥後，再將該本票返還予被上訴人。
    然兩造達成上開協議後，被上訴人依約將所有過戶所需資料交付上訴人委任之代
    書處，上訴人竟又不依約履行，遲不辦理過戶手續，經多次催促未果，遂於八十
    七年十二月二十一日及八十八年一月二十九日以存證信函催告上訴人於七日內處
    理，但亦未獲置理，為此提起本訴，並再以起訴狀繕本之送達為解除契約之意思
    表示，求為判決上訴人應回復原狀，分別返還被上訴人前所給付之買賣價金及各
    項費用暨法定遲延利息等語。上訴人對於與被上訴人簽訂系爭買賣契約、協議書
    ，以及收受被上訴人主張之買賣價金及各項費用之數額等情亦均不爭執，但以被
    上訴人依約有先行辦理貸款之義務，其未辦理違約在先，自不生催告解約之效力
    ，且系爭協議書上訴人乙○○並未簽訂，亦未於訴訟中自認，契稅、代書費、外
    水電、火險等費用非買賣價金之一部，上訴人毋須返還等語資為抗辯。
二、原審斟酌全辯論意旨及調查證據之結果，以「被上訴人主張之事實，業據提出房
    地買賣契約書、收據、建物登記簿謄本及協議書各一件，戶口名簿三件、印鑑證
    明三件、被上訴人及其夫身分證各四件及存證信函三件為證，上訴人復就被上訴
    人主張之價金及費用業已收受，兩造確曾於八十六年六月十九日達成和解等情自
    認屬實，堪認被上訴人之主張為真正，從而其依系爭協議書及買賣契約之規定，
    訴請上訴人返還價金、費用及法定遲延利息，自屬有據，應予准許。」，而為被
    上訴人全部勝訴之判決，經核於法並無違誤。
三、上訴意旨雖仍執前詞為辯，但查，(一)依系爭協議書第一項記載：「賣方同意就本
    件買賣先行辦理過戶予買方」等語，足見上訴人有先為給付之義務，並非被上訴
    人有先辦理貸款之義務，而系爭房地迄今均尚未辦理過戶登記，為上訴人所自認
    ，則被上訴人以其不履行債務催告後解除系爭買賣契約，並無不合，上訴人徒以
    被上訴人應先辦理而未配合貸款之核撥，認被上訴人不得解約等語，尚非可取。
    (二)上訴人乙○○一審訴訟代理人李文軾，二審訴訟代理人丙○○均一致自認「兩
    造有與被上訴人達成協議」（原審卷頁八五）「協議書之內容乙○○也同意」（
    本院八十八年十二月三日筆錄）等語，是上訴人乙○○確有於訴訟中自認該協議
    書乃經其同意所達成，上訴人否認其自認，並無可信。(三)又系爭代辦貸款委託書
    及代辦外水電委託書均係系爭房地買賣契約之一部分，有各該委託書各一件在卷
    可查，被上訴人解除系爭買賣契約，其真意自包含該部分契約條款所定之各項權
    利義務，回復為未訂立契約時之狀態，而契稅、代書費、外水電、火險（大樓管
    理費上訴人未爭執）等費用均已依約交付上訴人收受，復為其所自承，則回復未
    訂約時之狀態，即係被上訴人未給付該費用，上訴人亦未曾受領該費用之狀態，
    是依民法第二百五十九條第一款之規定，上訴人自應負返還該等費用之義務，其
    以其非價金之一部，即認不應返還等語，未能明瞭此均為系爭買賣契約之一部，
    自非可採。
四、從而，被上訴人依解除系爭契約回復原狀之法則，請求上訴人分別返還其已受領
    之買賣價金及各項費用，其中上訴人上廣公司為十八萬六千七百二十五元，上訴
    人乙○○為二十五萬九千元，及各自起訴狀繕本送達翌日起至清償日止，按年息
    百分之五計算之法定遲延利息，為有理由，應予准許。原審就此為上訴人不利之
    判決，核無不合，上訴論旨，仍執陳詞求為廢棄改判，為無理由，應予駁回。
據上論結，本件上訴為無理由，爰依民事訴訟法第四百三十六條之一第三項、第四百
四十九條第一項、第七十八條，判決如主文。
中      華      民      國    八十九    年      一      月      四      日
~B審判長法官  賴淳良
~B法      官  林秀鳳
~B法      官  朱光仁
右正本証明與原本無異。
本件不得上訴。
~B法院書記官  陳萬山
中      華      民      國    八十九    年      三      月      三      日


司法院資訊處製作；財團法人民間司法改革基金會備份。
